臺灣高等法院刑事裁定
110年度抗字第450號
抗  告  人  
即  聲請人  戴正峯


上列抗告人即聲請人因聲請提審案件，不服臺灣宜蘭地方法院中
華民國110年2月9日裁定（110年度提字第1號），提起抗告，本
院裁定如下：
    主  文
抗告駁回。
    理  由
一、原裁定意旨略以：抗告人即聲請人甲○○（下稱抗告人）因違
    反家庭暴力防治法案件經宜蘭縣政府警察局宜蘭分局（下稱
    宜蘭分局）於民國110年2月9日18時50分在宜蘭縣○○市○○路0
    00巷00號4樓之5以家庭暴力現行犯逕行逮捕之，並經踐行權
    利告知程序及告以提審法要旨等請，業經逮捕機關
　　宜蘭分局警員吳廷訓於原審110年2月9日提審訊問中陳述明
    確，並有宜蘭分局直行逮捕、拘禁告知本人通知書、告知親
    友通知書、警員吳廷訓職務報告書、調查筆錄在卷可稽。又
    抗告人前因對其胞弟即被害人戴正銘實施家庭暴力，經原審
    法院於109年10月7日核發民事通常保護令，禁止抗告人對被
    害人戴正銘及其家庭成員為騷擾之聯絡行為等情，亦有原審
    法院109年度家護字第255號民事通常保護令在卷可稽，而抗
    告人於110年2月9日18時30分前往被害人戴正銘宜蘭縣○○市○
    ○路000巷00號4樓之5之住處，對被害人戴正銘咆哮，業具被
    害人於警詢中指訴明確，是本件警員吳廷訓接獲報案到場處
    理，以抗告人為涉嫌家庭暴力防治法第29條之現行犯，並依
    刑事訴訟法第88條第1項、第2項規定逕行逮捕，核無違誤，
    抗告人聲請提審為無理由，應予駁回，並將甲○○解返宜蘭分
    局。
二、抗告意旨略以：抗告人是為探望生病的年老母親才進入戴正
    銘住處，且是看護幫抗告人開門，抗告人隨手關了外門沒關
    裡面的門，戴正銘見狀質問抗告人為何沒關門，抗告人回應
    要關你自己去關，戴正銘隨即質疑抗告人講太大聲並以手機
    錄影，抗告人請他不要錄，抗告人未對戴正銘咆哮，於探視
    母親時所為言行亦未有違反保護令騷擾聯絡之行為，本件屬
    違法逮捕，原審法院未審酌抗告人所為並未達違法程度，爰
    提起抗告云云。
三、按受理提審聲請之法院，於繫屬後24小時內，應向逮捕、拘
    禁之機關發提審票，並即通知該機關之直接上級機關。但被
    逮捕、拘禁人已回復自由，得以裁定駁回之，提審法第5條
    第1項第3款定有明文。揆諸該條修正之立法理由謂：「法院
    對於提審之聲請，除無提審之必要者外，原則上均應向逮捕
    、拘禁之機關發提審票，提審被逮捕、拘禁人以查明其逮捕
    、拘禁是否合法，爰將原條文第4條及第5條予以合併，明定
    法院發提審票之原則及例外，俾符實需」。「所謂無提審之
    必要，例如：經法院逮捕、拘禁者，採行法官保留原則，已
    符合憲法第8 條保障人權之意旨，與第1條第1項前段之要件
    不符；依第1條第1項但書之規定，已得依其他法律規定處理
    ，自無提審之實益；又為保障被逮捕、拘禁人依其他法律規
    定聲請即時救濟之權益，法院於裁定駁回提審之聲請時，將
    聲請書狀及其附件影本函知逮捕、拘禁之機關，俾利其依相
    關法律即時處理；至於被逮捕、拘禁人已回復自由者（包括
    有附條件的具保、責付或限制住居與無附條件的釋放）或已
    死亡者，法院事實上無從提審。爰訂定第1項第1款至第4款
    ，明定駁回提審聲請之程序事由，避免進行重覆或無實益之
    程序。」等語，據此，受逮捕或拘禁人，如於聲請提審遭法
    院駁回後，已回復自由，縱提出抗告，抗告法院本於立法意
    旨，自應認抗告為無理由，予以駁回。
四、經查，抗告人於110年2月9日18時50分許，經宜蘭分局以其
    違反家庭暴力防治法，屬現行犯，依刑事訴訟法第88條第1
    、2項之規定予以逮捕，因抗告人聲請提審，原審法院乃於
    同日下午21時40分訊問抗告人後，認員警逮捕程序並無違法
    之處，裁定駁回抗告人之聲請，並將抗告人解返該派出所。
    而抗告人於110年2月10日12時9分許，經臺灣宜蘭地方檢察
    署續行偵查後業經釋放，有本院被告前案紀錄表、本院公務
    電話查詢紀錄表在卷可稽（見本院卷第9頁）。抗告人雖於1
    10年2月24日提出抗告，然抗告人既已回復自由，不符合聲
    請提審之要件，抗告人猶執前詞提起抗告，為無理由，應予
    駁回。
據上論斷，應依提審法第10條第2項前段，裁定如主文。
中　　華　　民　　國　　110 　年　　3 　　月　　30  　日
                  刑事第九庭    審判長法　官  潘翠雪
　                                    法　官  俞秀美
                                      法　官  陳俞婷
以上正本證明與原本無異。
不得再抗告。
                                      書記官  陳麗津
中　　華　　民　　國　　110 　年　　4 　　月　　1 　　日